【裁判字號】    92,上易,345
【裁判日期】    920415
【裁判案由】    誹謗
【裁判全文】
臺灣高等法院臺中分院刑事判決             民國九十二年度上易字第三四五號
    上  訴  人
    即  自訴人  甲○○
    上  訴  人
    即  被  告  乙○○
右上訴人等因被告公然侮辱案件，不服臺灣臺中地方法院中華民國九十一年十二月三
十一日第一審判決（民國九十一年度自字第一０二三號），提起上訴，本院判決如左
：
    主    文
上訴駁回。
    事    實
一、緣甲○○於臺中市○○路○段七號一樓經營老爹文理補習班，與居住於臺中市○
    ○路○段九號之乙○○毗鄰而居，雙方時有摩擦。於民國九十一年十一月二十日
    十九時許，李月如將其所駕駛自用小客車停放乙○○前開住處門口馬路上，而與
    乙○○發生口角糾紛，甲○○聞聲而外出查看。乙○○竟基於公然侮辱之犯意，
    以閩南語接續公然辱罵甲○○是「細姨」、「下西下賤」（丟人現眼之意）多次
    。
二、案經甲○○向原審法院提起自訴。
    理    由
一、訊據上訴人即被告（下稱被告）乙○○固坦承其於前揭時、地發生停車糾紛並辱
    罵「細姨」等事實，惟矢口否認有何公然侮辱之犯意，並辯稱：伊未辱罵「下西
    下賤」云云。然查右開事實，業據被告於原審審理時坦承不諱，核與自訴人甲○
    ○所指訴之情節相符，並經證人李月如證述明確。而前開地點，係於馬路上，為
    特定多數人或不特定多數人得以共見共聞之「公然」狀態；且被告以前開閩南語
    辱罵自訴人，足以貶損自訴人之人格，自屬公然侮辱。被告空言否認與置辯，係
    屬事後圖卸刑責之詞，不足採信。本件事證明確，被告犯行洵堪認定，應予依法
    論科。
二、自訴人自訴意旨雖認被告前開所為應構成刑法第三百十條之誹謗罪云云，然被告
    係對自訴人辱罵前開言語，並非對其他多數人為之，尚難認其有意圖散布於眾之
    行為；且被告既係罵自訴人是「細姨」、「下西下賤」，亦未指有具體事實，自
    應依公然侮辱罪論處。又自訴狀依刑事訴訟法第三百二十條之規定，並非必須記
    載法條，與公訴案件不同，故法院不受自訴狀所記載法條之拘束，亦毋庸變更自
    訴法條，是本件自無變更起訴法條之問題。
三、核被告所為，係犯刑法第三百零九條第一項之公然侮辱罪。按連續犯之成立，除
    主觀上須基於一個概括之犯意外，客觀上須先後數行為，逐次實施而具連續性，
    侵害數個同性質之法益，其每一前行為與次行為，依一般社會健全觀念，在時間
    差距上，可以分開，在刑法評價上，各具獨立性，每次行為皆可獨立成罪，構成
    同一之罪名，始足當之；如數行為於同時同地或密切接近之時地實施，侵害同一
    法益，各行為之獨立性極為薄弱，依一般社會健全觀念，在時間差距上，難以強
    行分開，在刑法評價上，以視為數個舉動之接續施行，合為包括之一行為予以評
    價，較為合理，則屬接續犯，而為包括之一罪（最高法院八十七年度台上字第三
    三七四號判決參照）。則被告雖接續辱罵自訴人數句「細姨」、「下西下賤」，
    惟被告係以單一犯意接續進行，其主觀上對於各個舉動，不過為其犯罪行為之一
    部分；且前開數行為於同時地實施，侵害同一法益，應認係屬接續犯。原審適用
    刑法第三百零九條第一項、第四十一條第一項前段、罰金罰鍰提高標準條例第一
    條前段、第二條之規定，審酌被告犯罪之動機、目的、手段、所生之危害及犯罪
    後之態度等一切情狀，量處拘役貳拾日，並諭知易科罰金之折算標準。其認事、
    用法及量刑，均無不當，自訴人上訴意旨認原審量刑過輕，被告上訴意旨否認犯
    罪，指摘原判決不當，均為無理由，應予駁回。
四、據上論斷，應依刑事訴訟法第三百六十八條，判決如主文。
中      華      民      國      九十二   年       四      月    十五    日
                                    臺灣高等法院臺中分院刑事第九庭
                                          審判長法  官  陳  筱  珮
                                                法  官  趙  春  碧
                                                法  官  吳  重  政
右正本證明與原本無異。
不得上訴。
                                                書記官  林  育  德
中      華      民      國      九十二   年       四      月    十六    日
附錄：
刑法第三百零九條第一項：
公然侮辱人者，處拘役或三百元以下罰金。                                  Ｉ


司法院資訊處製作；財團法人民間司法改革基金會備份。
